最高法院刑事判決　　　　　　一○○年度台上字第一四六○號
上　訴　人　台灣高等法院高雄分院檢察署檢察官
被　　　告　涂相鈴
上列上訴人因被告違反毒品危害防制條例案件，不服台灣高等法
院高雄分院中華民國一○○年一月四日第二審更審判決（九十九
年度重上更(二)字第一二二號，起訴案號：台灣高雄地方法院檢察
署九十三年度偵字第二○五一○號），提起上訴，本院判決如下
：
    主  文
原判決撤銷，發回台灣高等法院高雄分院。
    理  由
本件原判決以不能證明被告涂相鈴有如公訴意旨所指連續販賣第
一級毒品海洛因及第二級毒品甲基安非他命予綽號「小胖」等人
犯行，因而撤銷第一審科刑之判決，改判被告無罪；固非無見。
惟查：(一)、除有特別規定外，已受請求之事項而未予判決者，其
判決為當然違背法令，刑事訴訟法第三百七十九條第十二款定有
明文。本件起訴書犯罪事實欄記載：被告與其夫蘇美榮共同基於
概括犯意聯絡，自民國九十三年年中某日起，至同年十月六日下
午五時十五分許止，以海洛因每半錢新台幣（下同）八千元，甲
基安非他命每半錢二千元之價格，連續販賣予綽號「小胖」、「
小豪的爸爸」、「帶小孩的」、「計程車司機」及其他不詳姓名
之人施用。嗣於九十三年十月六日下午五時十五分許為警查獲，
並在被告身上查獲海洛因一包（毛重○．六公克），旋又在被告
住處小孩房間內查獲甲基安非他命三包（毛重六．二公克）及夾
鏈袋二包、刮杓三支等情，認被告涉犯毒品危害防制條例第四條
第一項販賣第一級毒品，及同條第二項販賣第二級毒品罪嫌。原
判決雖認為不能證明被告有販賣海洛因及甲基安非他命予綽號「
小胖」等人之事實，而諭知被告無罪。但起訴書既已載明警方在
被告身上查獲其持有海洛因一包（毛重○．六公克），並在其住
處小孩房間內扣得甲基安非他命三包（毛重六．二公克）之事實
，縱不能證明被告有販賣海洛因及甲基安非他命之事實，但其被
訴查獲持有海洛因及甲基安非他命部分，是否構成毒品危害防制
條例第十一條第一項之持有第一級毒品罪，及同條例第十一條第
二項之持有第二級毒品罪？即有一併加以審究或說明之必要。乃
原審僅就被告被訴販賣海洛因及甲基安非他命部分予以審理，並
就該部分諭知無罪之判決，而置起訴書所載明被告被查獲持有海
洛因及甲基安非他命部分於不論，難謂無已受請求之事項而未予
判決之違法。(二)、被告之自白固不得作為認定犯罪之唯一證據，
而須以補強證據證明其確與事實相符。然茲所謂之補強證據，並
非以證明犯罪構成要件之全部事實為必要，倘其得以佐證自白之
犯罪非屬虛構，能予保障所自白事實之真實性，即已充分。本件
檢察官起訴意旨指被告與其夫蘇美榮以門號000000000
0行動電話，作為聯絡販毒工具，連續販賣海洛因及甲基安非他
命予綽號「小胖」、「小豪的爸爸」（即葉添丁）、「帶小孩的
」、「計程車司機」及其他不詳姓名之人施用等情，認被告涉犯
販賣第一、二級毒品罪嫌。並舉被告於警詢及偵查中之自白，扣
案之海洛因一包、甲基安非他命三包，以及台灣嘉義地方法院核
發之通訊監察書，暨被告以前揭行動電話與數名不詳姓名之人通
話及傳簡訊之通訊監察紀錄譯文（下稱監聽譯文）各一份為證。
原判決雖以卷附監聽譯文所載通話及簡訊內容所指交易物品是否
係毒品並非明確，而檢察官亦未舉出與被告通話者之姓名年籍資
料以供調查。且上述通話或簡訊內容縱與毒品交易有關，但雙方
是否達成買賣合意，以及毒品種類、數量、價格暨有無交付等情
均非明瞭，因認上開監聽譯文尚不足以作為被告自白之補強證據
（見原判決第十一頁第四至十三行）。惟買賣毒品者為掩飾其犯
行，常有使用暗號或密語互相聯絡之情形，交易雙方除互以綽號
相稱外，並以各種不同名詞（例如「粗的」、「細的」、「男的
」、「女的」、「甜的」、「鹹的」、「四號」、「一張」、「
半張」、「五張」等）代替毒品或價格，以避免遭警方查獲。本
件被告於警詢及檢察官偵訊時，係在其所委任之律師張清雄陪同
在場之情形下，坦承有如起訴意旨所指之販賣第一、二級毒品犯
行（見九十三年度偵字第二○五一○號卷第三至五、一六三至一
六四頁）。原判決亦認定被告於警詢及偵查中之自白並非出於偵
訊人員之非法利誘，而具有適法之證據能力（見原判決第四頁倒
數第六至四行）。且被告除被警方查扣海洛因一包及甲基安非他
命三包外，依卷附監聽譯文所載，被告與數名不詳姓名者通話時
均提及「硬的」、「甜的」、「男的」、「啤酒」、「軟的」、
「鹹的」、「女的」及「高梁酒」、「半半」、「半」、「一張
」等內容。被告於警詢時就卷附監聽譯文中有關毒品交易之密語
，已明確供稱其中「硬的」、「甜的」、「男的」、「啤酒」係
指甲基安非他命；「軟的」、「鹹的」、「女的」、「高梁酒」
係指海洛因；另「半半」係指半錢的一半，「半」係指半錢重，
「一張」則係指新台幣一千元等情不諱（見同上偵查卷第三頁）
。而被告所使用之上開密語及暗號，實務上亦常為其他販賣毒品
案件之被告所使用，可見其所供非虛。原判決未就被告是否使用
暗語與買方聯絡交易毒品詳加調查，遽謂卷附監聽譯文所載通話
及簡訊內容所指交易物品是否係毒品並非明確云云，尚嫌調查未
盡。又卷附監聽譯文內容，雖未能據以證明被告販賣毒品構成要
件之全部事實，但依其內容既得以佐證被告自白之犯罪非屬虛構
，能予保障所自白事實之真實性，即難謂不能作為被告自白之補
強證據。原判決未就此詳加審酌，僅以卷附監聽譯文所載通話或
簡訊內容未能顯示被告買賣毒品種類、數量、價格暨有無交付等
全部交易細節，而認上開監聽譯文不足以作為被告自白之補強證
據，依上述說明，其採證亦非適法。以上或為檢察官上訴意旨所
指摘，或為本院得依職權調查之事項，應認仍有撤銷原判決發回
更審之原因。
據上論結，應依刑事訴訟法第三百九十七條、第四百零一條，判
決如主文。
中    華    民    國  一○○  年    三    月  二十四  日
                      最高法院刑事第六庭
                          審判長法官  洪  文  章  
                                法官  王  居  財  
                                法官  郭  毓  洲  
                                法官  沈  揚  仁  
                                法官  林  瑞  斌  
本件正本證明與原本無異
                                      書  記  官  
中    華    民    國  一○○  年    三    月  二十八  日
                                                      Ｅ